【裁判字號】    99,法,33
【裁判日期】    990909
【裁判案由】    選任臨時管理人
【裁判全文】
臺灣板橋地方法院民事裁定                99年度法字第33號
聲  請  人  甲○○
上列聲請人聲請為相對人九帝有限公司、臺灣西湖國際有限公司
選任臨時管理人事件，本院裁定如下：
    主  文
聲請駁回。
聲請程序費用由聲請人負擔。
    理  由
一、按董事會不為或不能行使職權，致公司有受損害之虞時，法
    院因利害關係人或檢察官之聲請，得選任一人以上之臨時管
    理人，代行董事長及董事會之職權，公司法第208 條之1 第
    1項前段定有明文。再前揭規定，依公司法第108條第4項規
    定，於有限公司之董事準用之。又聲請選任臨時管理人，應
    以書面表明董事會不為或不能行使職權，致公司有受損害之
    虞之事由，並釋明之，非訟事件法第183條第2項亦有明文。
    而依公司法第208條之1之規定於民國90年11月12日新增訂之
    理由，係指公司因董事死亡、辭職或當然解任，致董事會無
    法召開行使職權，或董事全體或大部分均遭法院假處分不能
    行使職權之情況下，為股東權益及國內經濟秩序，始增訂之
    。是揆諸上開法文之旨趣，既定為臨時管理人，自係指該法
    人有急切需要董事親自處理之具體事項，因董事不能行使職
    權，致法人有受損害之虞時，始有選任臨管理人代為行使董
    事職權之必要，否則依正常程序選任或解任董事或依前開規
    定互推代理人即可。
二、本件聲請意旨略以：聲請人與第三人楊文彬共同經營音響事
    業，兩人為相對人九帝有限公司、臺灣西湖國際有限公司之
    唯二股東，聲請人並擔任董事及負責人，第三人楊文彬則為
    不執行業務股東。而聲請人自99年5月起執行業務時，屢遭
    第三人楊文彬多所阻撓，聲請人遂於99年6月28日以存證信
    函辭去相對人九帝有限公司、臺灣西湖國際有限公司之董事
    暨負責人職務。又聲請人辭去董事暨負責人職務後，相對人
    九帝有限公司、臺灣西湖國際有限公司即無董事及負責人，
    對公司營運與股東權益有不利影響，聲請人乃函知第三人楊
    文彬，並訂於99年7月29日召開股東會，惟第三人楊文彬雖
    委託陳維鈞律師代表出席，然陳維鈞律師僅代表表明不同意
    由聲請人出任董事，第三人楊文彬本人亦拒絕出任董事，該
    次股東會未能推選出相對人九帝有限公司、臺灣西湖國際有
    限公司之新任董事。另相對人九帝有限公司、臺灣西湖國際
    有限公司之業務，因現無執行業務董事決策或指揮員工，致
    相對人公司業務停擺，嚴重損及該公司之優良商譽。況聲請
    人經營音響組裝、銷售業務逾30年之久，且對相對人公司業
    務處理熟悉，且具擔任相對人九帝有限公司、臺灣西湖國際
    有限公司臨時管理人繼續處理公司業務之意願。為此，爰依
    公司法第208條之1規定，聲請選任聲請人為相對人九帝有限
    公司、臺灣西湖國際有限公司之臨時管理人等語。
三、經查，相對人九帝有限公司、臺灣西湖國際有限公司前於91
    年5月9日向臺北縣政府申請設立登記，並於97年1月16日變
    更登記，其股東計有聲請人甲○○（兼董事）及楊文彬等2
    人之事實，有公司變更登記表謄本2份附卷為證，堪信為真
    實。再聲請人雖主張其已持去相對人九帝有限公司、臺灣西
    湖國際有限公司董事暨負責人職務等語，並提出臺北大安郵
    局第117支局第521號存證信函等證明文件以供本院審酌，然
    參諸上開相對人公司變更登記表所示，聲請人甲○○仍為相
    對人九帝有限公司、臺灣西湖國際有限公司之董事，則聲請
    人究否業已辭去董事職務，而有聲請選任臨時管理人之實益
    ，尚非無疑。又聲請人對於相對人九帝有限公司、臺灣西湖
    國際有限公司有何因無董事執行職務而「受損害之虞」，亦
    僅泛稱因現無執行業務董事決策或指揮員工，致公司業務停
    擺，嚴重損及公司之優良商譽等語，惟其並未具體舉證證明
    相對人公司有何亟待董事或負責人親自出面處理之具體事項
    ，以及相對人公司將受有何等之直接損害，自與上開公司法
    規定之要件不符。況縱聲請人前揭主張其業已辭去董事暨負
    責人之職務等情為真，然相對人九帝有限公司、臺灣西湖國
    際有限公司仍得依正常程序再行選任董事，亦非不可由其餘
    股東中互推一人為代理人，代為行使董事之職權，自要無逕
    行聲請選任臨時管理人之必要。是聲請人向本院聲請選任相
    對人九帝有限公司、臺灣西湖國際有限公司之臨時管理人，
    既難認妥適，且核無必要，尚非有據，應予駁回。
四、爰依非訟事件法第21條第2 項，民事訴訟法第95條、第78條
    ，裁定如主文。
中    華    民    國    99    年    9     月    9     日
                  民事第三庭    法  官  邱靜琪
以上正本證明與原本無異。
如不服本裁定應於送達後10日內向本院提出抗告狀，並應繳納抗
告裁判費新臺幣1,000 元整。
中    華    民    國    99    年    9     月    9     日
                               書記官   鄭美莉

司法院資訊處製作；財團法人民間司法改革基金會備份。
